【裁判字號】    99,交抗,2091
【裁判日期】    991116
【裁判案由】    違反道路交通管理處罰條例
【裁判全文】
臺灣高等法院交通事件裁定            99年度交抗字第2091號
抗  告  人
即受處分人  甲○○
上列抗告人因違反道路交通管理處罰條例案件，不服臺灣桃園地
方法院99年度交聲字第1132號，中華民國99年10月19日第一審裁
定（原處分字號：交通部公路總局新竹區監理所99年7月20日壢
監裁字第裁53-DB0000000號），提起抗告，本院裁定如下：
    主  文
抗告駁回。
    理  由
一、抗告意旨略以：受處分人絕無騎乘機車（因油箱一滴油都沒
    有，經中油公司諮詢若機車油箱加油到1/4～1/2滿，正常情
    況下四個月後，油箱之汽車絕不可能自然揮發到乾），機車
    技工即證人林慶龍說詞有瑕疵。員警許明鈞自編自導誣陷受
    處分人，又無任何人目擊受處分人騎機車，濫用職權惡意開
    處罰單云云。
二、原處分意旨略以：受處分人甲○○於民國99年6月10日1時05
    分許，騎乘其所有車牌號碼HGY-495號普通重型機車，行經
    桃園縣中壢市○○路387號前，將上開重型機車停放在桃園
    縣警察局中壢分局自強派出所（下稱自強派出所）對面路邊
    ，至自強派出所詢問事情，經值班員警許明鈞發現受處分人
    身上散發酒味，因此要求對受處分人實施酒測，惟受處分人
    以不回應態度拒絕配合酒測，當場執勤員警因認受處分人有
    「汽車駕駛人拒絕酒精濃度測試」之違規行為，並掣單舉發
    ，受處分人不服提出申訴，經原處分機關函舉發機關調查結
    果，仍認受處分人確有「汽車駕駛人拒絕接受酒精濃度測試
    之檢定」之違規事實，乃依條例第35條第4項及道路交通管
    理事件統一裁罰基準及處理細則等規定，裁處受處分人罰鍰
    新台幣6萬元、吊銷駕駛執照，及3年內不得重新考領駕駛執
    照。
三、聲明異議意旨略以：受處分人於99年6月9日23時20分許，徒
    手自其前妻位在中壢市○○○○街35巷7號5樓住處樓下將車
    號HGY-495號重型機車牽至中壢分局自強派出所對面停放，
    並未騎乘，伊僅進入派出所內洽詢事情，值班之許明鈞警員
    口氣傲慢，霸氣凌人，反要伊接受酒測，伊拒測，許警員竟
    態度惡劣，對伊動粗，拉扯伊衣服，將伊拖出派出所外，然
    後單憑伊停放在派出所外之機車車號對伊連續開出紅單；伊
    之機車已經老舊不堪使用，沒油、油電，且引擎無法發動，
    也沒有鑰匙，且又故障，僅能徒手牽車，伊實無騎乘之事實
    ，故提起本件異議云云。
四、按「汽車駕駛人拒絕接受第1項測試之檢定者，處新臺幣6萬
    元罰鍰，並當場移置保管該汽車及吊銷該駕駛執照」，道路
    交通管理處罰條例第35條第4項前段定有明文；又「汽車駕
    駛人，曾依第29條第4項、第30條第3項、第35條第3項前段
    、第4項前段、第37條第3項、第43條、第61條第1項第3款、
    第4款後段規定吊銷駕駛執照者，3年內不得考領駕駛執照」
    、「前四項不得考領駕駛執照規定，於汽車駕駛人係無駕駛
    執照駕車者，亦適用之。」同條例第67條第2項前段、第5項
    亦定有明文。
五、經查：
  (一)受處分人於99年6月10日凌晨1時05分許，騎乘上開車號HGY-
    495普通重型機車，行經桃園縣中壢市○○路387號前，將上
    開重型機車停放在自強派出所對面路邊，至自強派出所詢問
    事情，經值班員警許明鈞發現受處分人身上散發酒味，因此
    要求對受處分人實施酒測等情，業據證人即舉發員警許明鈞
    於原審結證稱明確（見原審卷第34頁背面至第35頁），此為
    受處分人所不爭執，並有桃園縣政府警察局中壢分局99 年9
    月14日中警分交字第0997038627號函暨附件「甲○○拒絕酒
    測光碟1片」附卷可稽（見原審卷第20頁至第21頁），是受
    處分人於上開時、地騎乘機車後，至警察局詢問事情，經警
    發現其全身酒味而要求酒測之事實堪信為真，合先敘明。
  (二)經原審依職權勘驗上開「甲○○拒絕酒測光碟」即舉發機關
    當天之派出所內監視器畫面及蒐證錄影光碟結果顯示：「光
    碟畫面分為三段：第一段是照自強派出所值班台，自內往外
    拍攝，自99年6月10日0時14分開始，異議人站在值班台前，
    許明鈞警員自值班台後方往前走至值班台，詢問有何事，異
    議人稱是為了其毀損案件，其要找承辦的何警員協調，讓其
    家庭不要破碎，許明鈞警員警員稱何警員沒有當班，並問異
    議人是怎麼來派出所的，是不是騎車來停在對面（異議人全
    身通紅），異議人稱是住在附近，用飛來的，許明鈞警員反
    覆詢問異議人怎麼來的，異議人直接調頭往派出所門外走，
    許明鈞警員則從值班台走出來，跟在異議人後方，與異議人
    並無身體接觸（異議人向監理站申訴狀中陳稱許明鈞警員對
    其動粗將其拉派出所，與事實不符）。第二段是許明鈞警員
    跟隨異議人走出派出所外，許明鈞警員仍詢問異議人是不是
    騎機車過來，異議人稱其只是來找何警員，並稱一個男人家
    庭破碎，有前妻，還有二個小孩，心情很鬱悶，許明鈞警員
    稱何警員在派出所樓上，叫異議人進派出所，異議人不肯，
    該二人反覆上開言詞四、五遍，至錄影畫面第2分8秒時，許
    明鈞警員走向異議人之HGY-495號機車，畫面上看見該機車
    之後座上放有一頂安全帽，許明鈞警員於畫面第2分20秒時
    有去摸引擎，並說引擎是溫的。第三段是許明鈞警員在派出
    所內舉發異議人拒絕酒測，異議人拜託許明鈞警員不要扣車
    ，並稱該機車是其之『交通工具』。」，嗣經原審99年10月
    14日實地勘驗，受處分人所稱其放置機車之地點即其前妻位
    在中壢市○○○○街35巷7號5樓住處樓下，至自強派出所之
    實際距離約為500公尺，有原審勘驗筆錄可稽（見原審卷第5
    1頁），是受處分人辯稱其自中壢市○○○○街35巷7號5樓
    樓下，牽上開機車至自強派出所云云，顯違常情，已有可疑
    。又上開光碟第三段，受處分人拜託許明鈞警員不要扣車，
    並稱該機車是其之「交通工具」，且許明鈞警員亦再表示當
    初有要求其酒測遭受處分人拒絕，更顯示HGY-495號重型機
    車於案發時係受處分人之交通工具，其案發時有騎乘該機車
    至自強派出所之事實。受處分人確於酒後有駕駛行為，並且
    拒絕接受酒精濃度之測試檢定，有酒精濃度測試單在卷可稽
    （見原審卷第10頁背面）。
  (三)受處分人辯稱其機車老舊不堪使用，引擎無法發動云云，然
    經原審於99年10月14日下午3時許，會同受處分人、證人即
    舉發員警許明鈞警員，並囑許明鈞警員協同一位機車行技工
   （即該日到場之鑑定證人林慶龍）至受處分人上開機車被保
    管之地點即中壢市機車保管場，共同勘驗結果：「HGY- 495
    號重型機車是停在中壢市○○路○段775號中壢拖吊保管場
    ，經會同異議人、許明鈞警員、機車行老闆林慶龍共同勘驗
    ，先由法官執異議人交付之機車鑰匙插入電門，按發動鈕數
    次，無法發動機車，改以腳踩發動桿數次，仍無法發動。請
    鑑定人林慶龍勘驗機車，發現油箱內沒有汽油，經其灌入少
    許汽油，由其按發動鈕無法發動，其稱是因為電瓶已經沒有
    電，經其將線路接到其帶來之電瓶上，再按發動鈕，機車即
    發動成功。」有勘驗筆錄附卷可憑（見原審卷第46頁）。復
    經鑑定證人林慶龍證稱：「（問：上開機車是99年6月11 日
    保管（按應係99年6月10日凌晨開始保管，下同），今天我
    們看機車是露天保管，有無可能是因為經過四個多月露天保
    管，汽油揮發了？）以上開機車的機型來說，經過四個多月
    夏天露天保管，若機車在保管當天油箱是四分之一到二分之
    一滿，油箱會自然揮發到乾。（問：如果上開機車的油箱裡
    面不是完全沒有油，但是電瓶不夠電，用腳踩可以發得動嗎
    ？）因為踏桿長時間不用會生鏽，所以踩下去踏桿回不來，
    造成沒有辦法發動，但是如果硬是將踏桿扳回來再踩下去，
    反覆幾次就有可能發動。」等語（見原審卷第47頁至第48
    頁）。是受處分人上開機車油箱內於原審實施勘驗時係沒有
    油之狀態，自不能排除該機車經四月餘之夏日高溫露天保管
    ，因而油箱內之汽油自然揮發到乾，不能以實施勘驗時沒有
    油之狀態，即遽認案發時上開機車之油箱內沒有油及機車上
    之電瓶係處於無電之狀態。再酌以上開勘驗之結果觀之，上
    開機車之引擎並無何故障，既仍可以上開方式順利發動，是
    即使上開機車於四月餘前即已無電，然仍不能排除受處分人
    係以腳踩發動。是受處分人辯稱其機車已老舊不堪使用，引
    擎無法發動，抑或是因無油或是無電致無法發動云云，核與
    事實不符，況依卷附車籍資料，HGY-495號重型機車係91年9
    月份出廠之車輛，尚非老舊致不能騎用之車輛，故受處分人
    辯稱上開機車老舊，引擎無法發動云云，亦與事實不符，並
    不足採。
  (四)按交通警察掣單舉發違反道路交通管理處罰條例所列之違規
    事實，本質上為行政處分，係公務員基於職務上之公權力，
    依法就特定之具體事件所為之具公法上效果之單方面行政行
    為，如無形式上顯然之瑕疵可指，基於公務員為公法上行為
    具有公信力之原則，該行政行為當可被推定為真正，其據以
    依法處分之事實認定亦為正確無誤，本此公信原則，立法者
    乃賦予行政機關制定違反道路交通事件統一裁罰基準及處理
    細則，使執行勤務員警得當機處分，以達其維護交通秩序、
    安全之行政目的。反之，若謂公務員一切行政行為均需預留
    證據以證其實，則國家行政勢必窒礙難行，準此，刑事訴訟
    法就犯罪證據所列有關之規定與屬於行政秩序罰之交通違規
    裁罰本質不合之部分，自不在準用之列。本件舉發員警即證
    人許明鈞為執行交通治安勤務之公務員，其觀察程度自較一
    般人更為專注，其已依程序執行酒測並給予受處分人接受酒
    測之機會，受處分人始終以消極方式不配合酒測之事實，受
    處分人當時之行為，已構成拒絕接受酒精測試之要件。受處
    分人未提出相關證據以供調查，亦查無任何證據證明員警有
    捏造事實違法取締之情事，則執勤員警本其維護交通秩序、
    安全職責所為之舉發，自應受到合法、正確之推定，其於原
    審作證之前開證言（見原審卷第34頁背面至第35頁），堪以
    採信。
六、綜上所述，受處分人確有於前揭時、地飲酒後騎乘上開重型
    機車至自強派出所詢問事情，經值班員警即證人許明鈞發現
    其身上散發酒味，要求對受處分人實施酒測，而「拒絕接受
    酒精濃度之測試檢定」之違規行為。又受處分人之重型機車
    駕照已於99年1月14日經交通部公路總局新竹區監理所桃園
    監理站吊銷，並一年內禁止考領在案，此有機車駕照基本資
    料在卷可稽（見原審卷第8頁背面），受處分人於本件行為
    時係99年6月9日，其駕照仍在吊銷並不得考領之期間內，為
    無照駕駛之事實。從而，原處分機關依道路交通管理處罰條
    例第35條第4項、第65條第1項第1款、第67條、道路交通管
    理事件統一裁罰基準及處理細則第41條、第43條、第44條、
    第67條暨基準表等規定，以99年7月20日以壢監裁字第裁53-
    DB0000000號裁決書裁處受處分人罰鍰新台幣6萬元，並吊銷
    駕駛執照，及3年內不得重新考領駕駛執照，核無不合。原
    審維持原處分機關之裁罰結果，對受處分人上開之爭執，亦
    於理由中論述綦詳，認事用法，均無違誤，受處分人仍執前
    詞提起抗告，為無理由，應予駁回。
據上論斷，道路交通案件處理辦法第26條，刑事訴訟法第412條
，裁定如主文。
中    華    民    國    99    年    11    月    16    日
                  刑事第十七庭審判長  法  官  王炳梁
                                      法  官  陳憲裕
                                      法  官  黃雅芬
以上正本證明與原本無異。
不得再抗告。
                                      書記官  鄭雅云
中    華    民    國    99    年    11    月    17    日

司法院資訊處製作；財團法人民間司法改革基金會備份。
